【裁判字號】    98,訴,1192
【裁判日期】    981231
【裁判案由】    毒品危害防制條例
【裁判全文】
臺灣桃園地方法院刑事判決              98年度訴字第1192號
公  訴  人  臺灣桃園地方法院檢察署檢察官
被      告  乙○○
選任辯護人  邱鎮北律師
上列被告因毒品危害防制條例案件，經檢察官提起公訴（97年度
偵字第24573 號），本院判決如下︰
    主  文
乙○○共同意圖販賣而持有第一級毒品，處有期徒刑拾年貳月。
扣案如附表編號1 、2 所示之海洛因、甲基安非他命均沒收銷毀
；扣案如附表編號3 、4 、5 、6 所示之物，均與綽號世德哥、
小光、小胖之成年男子連帶沒收；未扣案如附表編號7 所示之物
，與綽號世德哥、小光、小胖之成年男子連帶沒收，如全部或一
部不能沒收時，連帶追徵其價額，或以其等財產連帶抵償。
    事  實
一、乙○○明知海洛因、甲基安非他命係毒品危害防制條例所明
    定列管之第一、二級毒品，不得非法製造、運輸、販賣、意
    圖販賣而持有。於民國97年10月間，乙○○經由友人介紹認
    識真實姓名不詳綽號「世德哥」之成年男子（下稱世德哥）
    ，世德哥得知乙○○缺錢花用，乃徵詢乙○○是否有為其做
    事之意願，其後於97年11月10日下午某時，世德哥即委由真
    實姓名年籍不詳綽號「小光」之成年男子（下稱小光），與
    乙○○所使用門號0000000000號行動電話聯絡，邀約乙○○
    至桃園縣中壢市○○○路貴族世家餐廳附近某處見面，乙○
    ○旋於同日下午5 、6 時許，駕駛車牌號碼3118-TS 號自用
    小客車抵達該處，小光及真實姓名年籍不詳綽號「小胖」之
    成年男子（下稱小胖）即攜帶如附表所示之物進入上開車輛
    內，並要乙○○沿桃園縣中壢市○○○路行駛，沿途小光、
    小胖即不斷遊說乙○○可依指示送交毒品予購毒者，亦可主
    動尋找不特定吸毒人口販售毒品，並藉以獲得報酬，乙○○
    因貪圖可獲得之不法報酬，乃應允，乙○○、世德哥、小光
    、小胖即共同基於意圖販賣而持有第一級毒品海洛因、第二
    級毒品甲基安非他命之犯意聯絡，先由小光及小胖以瞬間封
    口機示範如何將海洛因、甲基安非他命分裝封袋後，並囑乙
    ○○將已分裝妥如附表編號1 所示海洛因9 包、如附表編號
    2 所示甲基安非他命中之已分裝成小包裝者（即7 包），各
    以每包新臺幣（下同）1 千元販售，另如附表編號2 所示甲
    基安非他命中尚未分裝之1 大包（驗前毛重35.4公克），則
    推由乙○○伺機自行分裝成小包，小光及小胖遂將如附表所
    示之物交付予乙○○持有之，並告知上開如附表編號1 、2
    所示海洛因、甲基安非他命，乙○○得聽候指示送交毒品予
    購毒者，或主動尋覓買主販賣予不特定人，伺機販賣以圖利
    ，其後乙○○即將小光、小胖載回桃園縣中壢市○○○路貴
    族世家餐廳附近，推由乙○○意圖販賣而持有如附表編號1
    、2 所示之毒品。嗣於同日晚間9 時40分許，乙○○駕駛上
    開車輛，並持有如附表所示之物，行經桃園縣龍潭鄉○○路
    31巷底，為警臨檢盤查查獲，並扣得如附表編號1 至6 所示
    之物。
二、案經桃園縣政府警察局平鎮分局報請臺灣桃園地方法院檢察
    署檢察官偵查起訴。
    理  由
甲、證據能力部分：
一、按被告以外之人於偵查中向檢察官所為之陳述，除顯有不可
    信之情況者外，得為證據，刑事訴訟法第159 條之1 第2 項
    定有明文。證人甲○○於檢察官偵查中經具結後所為之陳述
    ，查無顯不可信之情況，被告及辯護人亦未指出並證明上開
    證人之證言有何顯不可信之情況，依刑事訴訟法第159 條之
    1 第2 項規定，該證人於檢察官訊問時經具結後所為之證述
    ，自得為證據。雖被告及辯護人於本院準備程序中主張證人
    於偵查中向檢察官所為之陳述無證據能力云云，惟按現行刑
    事訴訟法關於行通常審判程序之案件，為保障被告之反對詰
    問權，復對證人採交互詰問制度，其未經詰問者，僅屬未經
    合法調查之證據，並非無證據能力。此項詰問權之欠缺，非
    不得於審判中由被告行使以資補正，而完足為經合法調查之
    證據（最高法院98年度台上字第2971號判決意旨參照），查
    本件審理時已傳喚該證人到庭使被告及其辯護人有行使反對
    詰問權之機會，是其於偵查時向檢察官所為之陳述，即具有
    證據能力，被告及辯護人主張無證據能力云云，顯有誤會，
    殊不足採（至證人甲○○之證詞是否可採，乃證明力之問題
    ）。
二、測謊技術係本於心理學及生理學之理論為基礎，並佐以科學
    儀器詳實記錄受測者應答時之各項反應，復由專業人員進行
    問題設計及結果判讀，所得測謊結果自具有相當之可信性。
    倘測謊人員具備專業之知識技能，復事先獲得受測者之同意
    ，所測試之問題及其方法又具專業可靠性時，該測謊結果，
    如就否認犯罪有不實之情緒波動反應，雖不能採為有罪判決
    之唯一依據，但非無證據能力（最高法院94年度台上字第17
    53號判決參照）。本案卷附內政部警政署刑事警察局98年7
    月14日刑鑑字第0980097249號鑑定書及所附測謊過程參考資
    料等，形式上符合測謊基本程式要件，亦即：經受測人同意
    配合，並已告知得拒絕受測，以減輕受測人不必要之壓力；
    該局測謊人員經專業訓練與相當之經驗；且測謊儀器品質良
    好，運作正常；受測之人身心及意識狀態正常；測謊環境亦
    屬良好，無不當之外力干擾等要件。本院觀其所附測謊鑑定
    說明書之內容記載事項，及參諸所附測謊圖譜分析量化表顯
    示，已載明鑑定經過及其結果，核與法定記載要件相符，所
    測試之問題及其方法又具專業可靠性，且該測謊鑑定，並經
    本院提示並告以要旨，再經檢察官、被告及辯護人為辯論，
    已完足合法調查程序，該測謊鑑定自有證據能力（最高法院
    95 年 度台上字第3730號判決參照）。
乙、認定事實之理由及依據：
一、查安非他命與甲基安非他命均屬第二級之安非他命類毒品，
    二者雖多為硫酸鹽或鹽酸鹽，可溶於水，為白色、略帶苦味
    之結晶，但使用劑量及致死劑量，仍屬有別，且目前國內發
    現者都為甲基安非他命之鹽酸鹽（參見司法院編印之「法官
    辦理刑事案件參考手冊( 一) 」第282 、292 、293 頁），
    是本件被告及證人所泛稱之安非他命實均係甲基安非他命，
    先予敘明。
二、訊據被告乙○○固坦承有於上開時間、地點經警查獲時，自
    其車上起出如附表所示之物之事實，惟矢口否認有何意圖販
    賣而持有第一、二級毒品犯行，辯稱：伊外甥甲○○前曾向
    伊借用上開車輛，扣案物品係甲○○遺留在該車上，當初是
    因為甲○○在通緝中，為了掩飾甲○○才未據實陳述云云。
    經查：
（一）被告於97年11月10日晚間9 時40分許，駕駛車牌號碼3118
      -TS 號車輛行經桃園縣龍潭鄉○○路31巷底，為警臨檢盤
      查查獲，並扣得其中如附表編號1 至6 所示之物等情，為
      被告供承不諱。又扣案如附表編號1 所示之物，經法務部
      調查局鑑定結果，確含第一級毒品海洛因成分，合計淨重
      1.14公克，純質淨重0.29公克，有該局98年1 月23日調科
      壹字第09823003670 號鑑定書1 份在卷可稽（見偵查卷第
      47頁）；扣案如附表編號2 所示之物，經內政部警政署刑
      事警察局鑑定結果，確含第二級毒品甲基安非他命成分，
      驗前總毛重37.59 公克，包裝塑膠袋總重約1.95公克（即
      驗前總淨重約35.64 公克），取0.41公克鑑定用罄，有該
      局97年12月16日刑鑑字第0970176284號鑑定書1 份在卷可
      憑（見偵查卷第43頁）。故被告確持有如附表編號1 、2
      所示海洛因、甲基安非他命之情，即可認定。
（二）關於被告持有如附表所示之物及遭查獲之經過，業據被告
      於97年11月11日警詢時供承：97年11月10日晚間9 時40分
      許，在桃園縣龍潭鄉○○路31巷底為警扣得之物是世德哥
      交給伊，要伊交付給不特定人並販賣給不特定人，世德哥
      的小弟小光、小胖2 名男子並以瞬間封口機示範分裝毒品
      給伊看，1 大包甲基安非他命及分裝袋就是叫伊帶回家自
      己分裝；分裝好1 小包以1 千元販售，除了世德哥小弟會
      主動聯絡好買家並要求伊送毒品給買家外，並要伊主動尋
      找不特定吸毒人口販售，世德哥說會叫小弟跟伊收錢，不
      會虧待伊，遭查獲這次是第1 次要販賣等語（見偵查卷第
      6 頁背面、第7 頁）。復於同日檢察官偵查時供稱：伊於
      97年11月10日晚間9 時40分許，在桃園縣龍潭鄉○○路31
      巷底為警查獲，是第1 次開始要販賣毒品，97年10月間因
      伊面臨經濟壓力，透過友人認識世德哥，世德哥知道伊缺
      錢，要伊幫其做事，但什麼事沒有明講，於97年11月10日
      下午伊在住處時，自稱世德哥小弟之小光與伊使用之
      00000000 00 號行動電話聯繫，要伊至桃園縣中壢市○○
      ○路貴族世家餐廳附近，伊就開車過去，約於同日下午5
      、6 時許與小光、小胖見面，小光、小胖帶了1 包東西（
      指如附表所示之物）到伊車上，即要伊沿桃園縣中壢市○
      ○○路一直開，在車上小光、小胖不斷告訴伊，如果想賺
      錢，其等有東西（指毒品），伊可以只幫忙送，因為伊缺
      錢，在小光、小胖一搭一唱下，伊才答應，之後伊開車送
      小光、小胖回之前出發的地方，伊還沒接到指示的電話，
      就為警查獲等語（見偵查卷第19、20頁）。查被告於上開
      警詢及檢察官偵查中所述，相當具體明確，且主要情節供
      述一致，況被告上開所供均為不利於己之供述，若非確屬
      事實，殊難想像被告有率爾陷己於罪並虛偽捏造本件事實
      之可能。再參以被告遭查獲時，確攜帶如附表所示之物，
      且被告就小光、小胖如何轉達世德哥指示，關於其中分裝
      成小包之海洛因、甲基安非他命係擬以1 千元販賣，另1
      大包之甲基安非他命，則需另行以瞬間封口機、分裝袋加
      以分裝等情，均陳述十分清楚，且扣案毒品確實有大包、
      小包之別（海洛因9 小包、甲基安非他命為1 大包及7 小
      包），故堪認被告於上開警詢及檢察官偵查中之自白，核
      與事實相符。足認上述扣案如附表編號1 、2 所示毒品，
      應係小光、小胖奉世德哥指示交與被告持有保管，並伺機
      販賣，核屬無疑。
（三）被告於上開警詢及檢察官偵查時陳稱世德哥知道伊缺錢，
      要被告幫其做事，且表示不會虧待伊等語，足徵被告受世
      德哥、小光、小胖等人指示，不論代為送交毒品，或由其
      自行販賣，以獲取金錢之利益。且被告遭查獲時，如附表
      編號1 所示海洛因係包裝為9 小包，經本院囑法務部調查
      局就所扣案上開海洛因逐一秤重，每包淨重為0.12公克或
      0.13公克，有法務部調查局98年12月18日調科壹字第0980
      0611470 號函可稽（見本院卷第46頁），至於如附表編號
      2 所示甲基安非他命係包裝為8 包（即1 大包、7 小包）
      ，其中1 大包甲基安非他命驗前毛重35.4公克，有該局上
      開鑑定書可稽（見偵查卷第11頁），另7 小包則經本院逐
      一秤重結果，每包毛重則介於0.28公克至0.41公克間，有
      本院勘驗筆錄在卷可按（見本院卷第50頁），故上開已分
      裝妥之小包裝海洛因、甲基安非他命，每包重量尚屬相當
      ，且被告尚經警扣得瞬間封口機1 臺、分裝袋4 包等物（
      即附表編號5 、6 所示之物），則被告攜帶上開扣案物情
      形，顯與一般單純施用者，僅隨身準備少量之毒品者有所
      不同，況若確實僅供被告自己施用，亦不須準備瞬間封口
      機、分裝袋，也不至於會刻意以上開方式分裝。又依一般
      單純施用毒品之人而言，為避免攜帶不便，且為警查獲時
      不致損失慘重，均攜帶足供短期施用之毒品即可，然本件
      查獲被告所持有之海洛因及甲基安非他命，各有如前所述
      之重量及分裝情形，且又扣得其他非供施用所須之物品，
      堪認並非一般單純施用。再者，本件被告亦已清楚陳明分
      裝成小包之海洛因、甲基安非他命係擬以1 千元販賣，另
      1 大包之甲基安非他命，則需另行以瞬間封口機、分裝袋
      加以分裝等情，已如前述，從而，僅從被告持有上開毒品
      及其他扣案物觀察，並依被告上開所供情節，堪認被告與
      世德哥、小光、小胖係基於販賣營利之意圖而共同持有本
      案查扣之海洛因、甲基安非他命，灼然明甚。
（四）被告其後雖於檢察官偵查及本院審理時均稱：伊外甥甲○
      ○前曾向伊借用上開車輛，扣案物品係甲○○遺留在該車
      上云云，證人甲○○於檢察官偵查及本院審理時亦證稱：
      伊向被告借車去購買毒品，扣案毒品係伊還車時忘記取走
      ，致遺留在被告車上云云。然查：
    1.關於證人甲○○何時向被告借車乙節，被告及證人甲○○
      於檢察官訊問時均稱：甲○○係於97年11月10日下午5 時
      許有向被告借車（見偵查卷第29、31頁），於本院審理時
      被告則改稱：甲○○係在伊出事（指97年11月10日為警查
      獲）前幾天向伊借車云云（見本院卷第39頁背面），證人
      甲○○則稱：伊係在97年11月7 日向被告借車云云（見本
      院卷第34頁），依卷附證人甲○○所使用號碼0000000000
      號行動電話及被告所使用0000000000號行動電話之通聯紀
      錄，證人甲○○所使用號碼0000000000號行動電話於97年
      11月10日之通話基地臺位置均在臺中市，且被告及甲○○
      所使用上開電話於97年11月10日間並無任何通話情形（見
      偵查卷第52至57、65頁），顯見被告及證人甲○○於檢察
      官訊問時所稱甲○○係於97年11月10日下午5 時許向被告
      借車乙節，與事實不符，則關於被告主張甲○○何時借車
      乙節，依被告及證人甲○○於檢察官偵查及本院審理時上
      開所述，其2 人先於檢察官偵查時同時供稱係於案發當天
      借車，復於本院審理時亦同時改稱借車時間並非案發當天
      ，實過於湊巧，顯有可疑，堪認被告及證人甲○○於本院
      審理時所述借車時間，顯係發覺其2 人於檢察官訊問時所
      稱甲○○係於97年11月10日下午5 時許向被告借車乙節，
      與卷附上開通聯紀錄不符，在無法自圓其說下，乃又共同
      翻異說詞。
    2.關於證人甲○○如何發現遺留扣案毒品乙節，被告於檢察
      官偵查時稱：甲○○於97年11月10日晚間9 時許將車還伊
      後，要伊載其去桃園縣龍潭鄉的敏盛醫院附近，伊回家時
      ，甲○○打號碼0000000000號行動電話，稱行動電話遺忘
      在車上忘了拿，伊又折回去要還甲○○上開行動電話時，
      就被查獲云云（見偵查卷第29頁）；於本院審理時則改稱
      ：甲○○大約在晚間9 時許打電話給伊，說車上有其遺留
      的物品，說是不好的東西，甲○○說其在桃園縣龍潭鄉朋
      友家，但伊當時人在高速公路上，要去桃園，伊也沒空把
      東西帶給甲○○云云（見本院卷第40、41頁）。證人甲○
      ○於檢察官偵查時證稱：伊將車還給被告後，請被告載伊
      去桃園縣龍潭鄉的敏盛醫院附近找朋友，下車時伊把行動
      電話掉在車後座，後來發現行動電話與毒品都沒帶，伊就
      用公共電話撥打伊自己的行動電話，是被告接聽云云（見
      偵查卷第31頁）；於本院審理時證稱：伊並沒有將行動電
      話遺忘在被告車上，伊打電話給被告時，是在火車上面，
      人已經在臺中（見本院卷第35、36頁）。綜觀被告及證人
      甲○○上開所證，被告就其於接聽證人甲○○電話後，是
      否要馬上歸還甲○○所遺留物品，前後所述不符（於檢察
      官偵查時稱其有折回去要還甲○○行動電話，於本院審理
      時則稱其當時人已在高速公路上往桃園方向，沒空把東西
      帶回給甲○○）；證人甲○○就其行動電話是否亦遺留在
      被告車上，前後所稱亦不相符（於檢察官偵查時稱行動電
      話遺留在被告車上，於本院審理時則稱沒有將行動電話遺
      忘在被告車上）；就證人甲○○在何處撥打電話給被告，
      被告陳稱甲○○說其人在桃園縣龍潭鄉，證人甲○○則稱
      其在台中，其2 人所述顯互相矛盾。
    3.綜觀被告及證人甲○○上開所陳，其2 人僅就扣案毒品係
      甲○○向被告借車，其後遺留在車上乙節為相同陳述，然
      就其餘情節，其2 人所陳則有前述明顯瑕疵，破綻百出，
      非可採信。又觀諸警方查獲本件時，扣案物均放置於車內
      目視可及位置，若上開扣案毒品係證人甲○○於數天前即
      遺留於被告車上，則被告於發現甲○○所稱遺留物品係毒
      品時，理當妥為藏放，實無仍隨意放置車內明顯位置之理
      。另參諸被告及證人甲○○2 人先於檢察官偵查時同時供
      稱係案發當天借車，復於本院審理時亦同時改稱並非案發
      當天借車，益證其2 人就扣案毒品係甲○○向被告借車，
      其後遺留在車上乙節，係彼此勾串後所為不實陳述，殊不
      足採。再者，被告及證人甲○○於偵查中經檢察官囑託內
      政部警政署刑事警察局實施測謊鑑定，經該局以熟悉測試
      法及區域比對法進行測謊鑑定結果，認「受測人乙○○於
      測前會談否認被警方查獲的毒品係渠去接手的，經測試結
      果，呈不實反應。受測人甲○○於測前會談供稱被警方查
      獲的毒品係渠去接手的，經測試結果，呈不實反應」。此
      有該局98年7 月14日刑鑑字第0980097249號鑑定書乙份在
      卷可按（見偵查卷第102 頁）。再觀諸卷附之測謊鑑定過
      程參考資料，測謊鑑定表內已詳載測試地點為該局測謊室
      、測試環境狀況良好且無不當外力干擾及其施測工具運作
      狀況正常，並在測謊儀器測試具結書內揭示測謊分別經被
      告及證人甲○○同意，另在測謊鑑定人資歷表內說明施測
      人員受有完整之測謊技術訓練等情（見偵查卷第102 頁背
      面、106 至108 頁）。且該測謊之結果具有證據能力，已
      如前述，依該測謊鑑定結果，亦足佐證被告及證人甲○○
      上開所陳，確係虛偽陳述。
    4.被告雖辯稱：伊於97年11月11日警詢及檢察官偵查時所述
      係虛構，是因為甲○○當時遭通緝，所以為了掩飾甲○○
      才未據實陳述云云。惟查，被告於97年11月11日警詢及檢
      察官偵查時均供稱有販賣意圖，且販賣、運輸或意圖販賣
      而持有毒品，均係重罪，與單純持有、施用毒品之刑度，
      相距甚遠，此為一般人之常識，縱此甲○○當時係通緝中
      ，衡情被告亦無僅係為掩飾甲○○持有毒品犯行，致虛構
      情節陷己於重罪之可能。
    5.綜上，被告上開所辯，顯係為卸責之詞，不足採信。證人
      甲○○上開所證，亦係迴護被告之不實證述，自不得憑為
      有利被告之認定。
（五）查毒品海洛因、甲基安非他命係屬違禁物，販賣或意圖販
      賣而持有上開毒品，政府查緝甚嚴、處罰甚重，此為一般
      人所知，然被告於97年11月11日警詢及檢察官偵查時均供
      稱有販賣意圖，若扣案毒品單純僅係證人甲○○遺忘在車
      上者，被告顯無虛構情節陷己於重罪之必要。再參諸偽證
      罪為法定本刑七年以下有期徒刑之罪，其處罰非輕，被告
      事後與證人甲○○勾串為虛偽陳述，證人甲○○為迴護被
      告，不惜甘冒偽證刑責為不實證述，更足認被告於97年11
      月11日警詢及檢察官偵查時所稱有販賣毒品意圖，確屬事
      實。
（六）本件被告確有販賣毒品圖利之意圖，已如前述。雖然卷內
      未見被告供述已賣出或受指示交付毒品予購毒者，依檢察
      官所舉之證據及提出之證明方法，只能證明扣案之毒品係
      被告與世德哥、小光、小胖等人共同意圖販賣而持有，已
      如上述，尚無證據足以認定世德哥、小光、小胖等人係營
      利而販入扣案毒品。再者，世德哥、小光、小胖均未到案
      ，是對於扣案之毒品是否已「著手」洽談買賣事宜，亦乏
      確據，惟參諸政府近年來為杜絕毒品之氾濫，對於查緝施
      用及販賣毒品之工作，無不嚴加執行，販賣毒品罪又係重
      罪，設若無利可圖，衡情一般人當不致為之，且依前述，
      被告擬將毒品出售以獲得報酬，被告確有意圖販賣而持有
      毒品之犯行，堪予認定。
（七）綜上，本件事證明確，被告共同意圖販賣而持有第一、二
      級毒品之事實，已臻明確，犯行堪以認定。
三、論罪科刑：
（一）按海洛因、甲基安非他命分別係毒品危害防制條例第2 條
      第2 項第1 、2 款之第1 、2 級毒品。核被告所為係犯毒
      品危害防制條例第5 條第1 、2 項之意圖販賣而持有第一
      、二級毒品罪。又被告與世德哥、小光、小胖等人間有犯
      意之聯絡，行為之分擔，為共同正犯。公訴意旨雖認被告
      係犯毒品危害防制條例第4 條第1 、2 項之運輸第一、二
      級毒品罪，惟按毒品危害防制條例所稱之運輸，係指單純
      運輸並無他項目的者而言，若以販賣目的而從事於搬運之
      行為，仍成立意圖販賣而持有（或販賣）之罪，最高法院
      24 年 上字第1673號判例、24年7 月總會決議事項38、92
      年度台上字第1184號判決意旨參照，本件被告係意圖販賣
      而持有毒品海洛因、甲基安非他命，已如前述，被告非單
      純運輸上開毒品，公訴意旨所引法條容有未洽，惟起訴之
      社會基本事實同一，起訴法條應予變更。被告一行為觸犯
      上述二罪名，為想像競合犯，應從一重之意圖販賣而持有
      第一級毒品罪論處。
（二）又修正後毒品危害防制條例第17條第2 項雖規定，犯同條
      例第4 條至第8 條之罪，於偵查及審判中均自白者，減輕
      其刑。則依該修正後之規定，必須於偵查及審判中均自白
      ，始符合該減輕其刑之要件，則行為人若僅於偵查「或」
      審判中自白犯行，仍不得依該條項規定減輕其刑（最高法
      院98年度台上字第7412號、98年度台上字第7240號判決意
      旨參照），本件被告雖於97年11月11日警詢及檢察官偵查
      時曾自白犯行，惟於本院審理時已矢口否認犯行，自無修
      正後毒品危害防制條例第17條第2 項減輕其刑規定之適用
      。另按刑法第62條前段規定，對於未發覺之罪自首而受裁
      判者，得減輕其刑，此所謂「發覺」，並非以有偵查犯罪
      職權之機關或人員確知犯罪之人及其犯罪事實無誤為必要
      ，如有確切之根據，得為合理之可疑者，即足當之（最高
      法院98年度台上字第4459號判決意旨參照）。查本件被告
      於上揭時地遭警查獲之原因，係因警方接獲情資表示該處
      有毒品交易，因被告行跡可疑乃實施盤查，被告於警員詢
      問是否有違禁物時，即主動告訴其所駕駛之車上放置有扣
      案毒品，警員見被告車上毒品數量非少，異於一般施用者
      ，且尚扣得瞬間封口機、空包裝袋，合理懷疑被告涉嫌販
      賣毒品，經詢問被告後，被告坦承有販賣毒品意圖等情，
      業據證人即警員蕭錫葆於本院審理時證述明確（見本院98
      年12月29日審判筆錄），則員警所接獲情資固僅指稱上開
      地點有毒品交易，並非明確指稱被告係販毒者，然警方依
      被告持有毒品之數量非少，且有分裝妥小包之毒品，並持
      有瞬間封口機、空分裝袋，參諸接獲情資內容，就被告涉
      及本件犯行，已屬有確切之根據，得為合理之可疑，是被
      告之犯行已經「發覺」，被告嗣後於警員詢問下方自白有
      販賣毒品意圖，自不符自首之要件，一併敘明。
（三）爰審酌被告明知毒品戕害身心甚為嚴重，竟意圖販賣而持
      有扣案海洛因、甲基安非他命，且毒品一旦流入市面，危
      害國民身心健康甚鉅，然尚未及販出即為警查獲，及其素
      行、犯罪之手段、犯罪後雖一度坦承犯行，惟其後飾詞勾
      串圖卸之態度等一切情狀，量處如主文所示之刑。
（四）沒收：
    1.扣案如附表編號1 、2 所示之海洛因、甲基安非他命，應
      依毒品危害防制條例第18條第1 項前段之規定，宣告沒收
      銷燬（至鑑驗用罄部分，既已滅失，自無庸再予以宣告沒
      收銷燬）。
    2.犯毒品危害防制條例第4 條至第9 條、第12條、第13條或
      第14條第1 項、第2 項之罪者，其供犯罪所用或因犯罪所
      得之財物，均沒收之，如全部或一部不能沒收時，追徵其
      價額或以其財產抵償之，該條例第19條第1 項定有明文。
      倘犯罪所得之財物為新臺幣時，因其本身即為我國現行貨
      幣價值之表示，固不發生追徵其價額之問題；惟其犯罪所
      得若為新臺幣以外之財物，而全部或一部不能沒收時，則
      應追徵其價額，使其繳納與原物相當之價額，或以其財產
      抵償之，方能達到沒收之目的。其供犯罪所用之物，若為
      新臺幣以外之財物，而全部或一部不能沒收時，亦同（最
      高法院98年度台上字第3039號判決意旨參照）。又沒收含
      有保安處分之性質，在剝奪犯罪者因犯罪而取得之財產上
      利益，以遏止犯罪，與罰金屬刑罰之性質有別。毒品危害
      防制條例第19條第1 項規定「犯第4 條至第9 條、第12條
      、第13條或第14條第1 項、第2 項之罪者，其供犯罪所用
      或因犯罪所得之財物，均沒收之，如全部或一部不能沒收
      時，追徵其價額或以其財產抵償之」，係刑法第38條第1
      項第2 款、第3 款沒收之特別規定。於共同正犯，因其犯
      罪所得係合併計算，且於全部或一部不能沒收時以其財產
      抵償之，為避免執行時發生重複沒收、抵償之情形，故各
      共同正犯之間係採連帶沒收主義，於裁判時僅諭知連帶沒
      收，不得就全體共同正犯之總所得，對各該共同正犯分別
      重複諭知沒收（最高法院98年度台上字第6331號判決意旨
      參照）。扣案如附表編號3 、4 、5 、6 、7 所示之物，
      係共犯世德哥所有，業據被告於警詢時供明，其中如附表
      編號3 、4 、7 所示之物，用於包裹毒品，防其裸露、潮
      濕，便於意圖販賣而持有，屬於供意圖販賣而持有所用之
      物，如附表編號5 、6 所示之物，亦係被告犯前開條例第
      5 條第1 、2 項之罪所用之物，爰均應依該條例第19條第
      1 項前段之規定宣告與共犯連帶沒收之，而其中如附表編
      號7 所示購物紙袋1 個，並未扣案，併諭知如全部或一部
      不能沒收時，連帶追徵其價額或以其等財產連帶抵償之。
    3.至於被告所使用號碼0000000000之行動電話（含SIM 卡1
      張），雖小光曾撥打上開電話與被告聯繫，惟電話中小光
      僅與被告聯絡見面地點，被告於電話中亦尚未與共犯世德
      哥、小光、小胖等人達成本件犯意聯絡，故上開行動電話
      （含SIM 卡）自難認與本件被告上開犯行有直接關連，爰
      不宣告沒收。
四、至於甲○○（男，69年1 月4 日生、身分證統一編號：Ｚ000
    000000號）涉犯偽證罪嫌部分，應由檢察官另案偵查，附此
    敘明。
據上論斷，應依刑事訴訟法第299 條第1 項前段、第300 條，毒
品危害防制條例第5 條第1 項、第2 項、第18條第1 項前段、第
19條第1 項，刑法第11條、第28條、第55條，判決如主文。
本案經檢察官梁光宗到庭執行職務。
中    華    民    國    98    年    12    月    31    日
                  刑事第一庭審判長法  官  曾家貽
                                  法  官  張瓊華
                                  法  官  鄭吉雄
附表：
┌──┬───────────────┬───────┐
│編號│    扣  案  物  品  名  稱    │  備     註   │
├──┼───────────────┼───────┤
│ 1  │第一級毒品海洛因9 包（合計淨重│              │
│    │1.14公克，純質淨重0.29公克）  │              │
│    │                              │              │
├──┼───────────────┼───────┤
│ 2  │第二級毒品甲基安非他命8 包（驗│分別為1 大包及│
│    │前總淨重約35.64 公克，取樣0.41│7小 包        │
│    │公克〈已鑑析用罄〉，餘淨重35.2│              │
│    │3 公克）                      │              │
├──┼───────────────┼───────┤
│ 3  │包裝如附表編號1 所示海洛因之塑│共犯世德哥所有│
│    │膠包裝袋9 個（空包裝總重1.98公│供本件犯行所用│
│    │克）                          │之物          │
├──┼───────────────┼───────┤
│ 4  │包裝如附表編號2 所示甲基安非他│共犯世德哥所有│
│    │命之塑膠包裝袋8 個（包裝塑膠袋│供本件犯行所用│
│    │總重約1.95公克）              │之物          │
├──┼───────────────┼───────┤
│ 5  │瞬間封口機1 臺                │共犯世德哥所有│
│    │                              │供本件犯行所用│
│    │                              │之物          │
├──┼───────────────┼───────┤
│ 6  │分裝袋4 包                    │共犯世德哥所有│
│    │                              │供本件犯行所用│
│    │                              │之物          │
├──┼───────────────┼───────┤
│ 7  │購物紙袋1 個                  │1.未扣案。    │
│    │                              │2.共犯世德哥所│
│    │                              │  有供本件犯行│
│    │                              │  所用之物    │
└──┴───────────────┴───────┘
以上正本證明與原本無異。
如不服本判決，應於判決送達後10日內向本院提出上訴狀（應附
繕本），其未敘述上訴理由者，應於上訴期間屆滿後20日內補提
理由書狀於本院，上訴於臺灣高等法院。
                                  書記官  劉宗源
中    華    民    國    98    年    12    月    31    日
附錄所犯法條：
毒品危害防制條例第5條第1、2項
意圖販賣而持有第一級毒品者，處無期徒刑或10年以上有期徒刑
，得併科新臺幣7 百萬元以下罰金。
意圖販賣而持有第二級毒品者，處5 年以上有期徒刑，得併科新
臺幣5 百萬元以下罰金。

司法院資訊處製作；財團法人民間司法改革基金會備份。
